【裁判字號】    97,交易,35
【裁判日期】    970204
【裁判案由】    過失致死等
【裁判全文】
臺灣臺中地方法院刑事判決              97年度交易字第35號
公  訴  人  臺灣臺中地方法院檢察署檢察官
被      告  乙○○
上列被告因過失致死等案件，經檢察官提起公訴（96年度偵字第
26260號），本院判決如下：
    主    文
乙○○服用酒類，不能安全駕駛動力交通工具而駕駛，處有期徒
刑貳月；又因過失致人於死，處有期徒刑壹年。應執行有期徒刑
壹年壹月。緩刑肆年。
    犯罪事實
一、乙○○於民國（下同）96年7月14日凌晨3時許，在臺中市之
    某卡拉OK店內飲酒後，已達不能安全駕駛動力交通工具之狀
    態，竟仍基於酒後駕車之犯意，於同日凌晨酒後駕駛車牌號
    碼A2─2153號自用小客車，沿臺中縣潭子鄉○○路，欲返回
    其臺中縣豐原市○○路134巷16弄8號住處；其於同日凌晨4
    時45分許，以時速60公里之速度駕駛上開自用小客車，沿臺
    中縣潭子鄉○○路由南往北方向，途經臺中縣潭子鄉○○路
    與環中路口之Ｔ字路口時，原應注意汽車駕駛人有飲用酒類
    或其他類似物後其吐氣所含酒精濃度超過每公升０點二五毫
    克者，不得駕車，又駕駛汽車應注意車前狀況，隨時採取必
    要安全措施，而依當時之天候晴、光線為夜間有照明、路面
    乾燥、無障礙物、視距良好，並無不能注意之情事，竟能注
    意而疏未注意不得酒後駕車，且疏未注意車前狀況，未留意
    前方交岔路人車之動態，適林玉成騎乘三輪車自臺中縣潭子
    鄉○○路由西往東方向，沿行人穿越道穿越中山路，已穿越
    多條車道，而已行駛至中山路外側車道欲左轉往北方向行駛
    ，亦行駛至該處，二車閃避不及，乙○○所駕駛之上揭自用
    小客車右前方保險桿，不慎撞擊林玉成所騎乘之三輪車右後
    輪，林玉成並因受撞力道甚大，身體彈至乙○○所駕駛小客
    車之前方擋風玻璃上再倒地，撞擊後上開小客車之右前側復
    推撞三輪車約40餘公尺左右始煞停，林玉成因之受有頭胸部
    外傷併顱內出血、胸腹部創傷之傷害，經送醫後，於到醫院
    前已無自發性呼吸及生命跡象，於同日6時50分許急救無效
    ，不治死亡。本件車禍案件發生後，乙○○迅即報案，嗣警
    抵達現場後，即於有偵查犯罪權限之臺中縣豐原分局潭子分
    駐所員警廖燕宗到場處理時，向警陳述其係駕駛人及肇事經
    過，自首而接受裁判，經警於同日凌晨5時14分許，對乙○
    ○施以酒精濃度測試結果，呼氣後之酒精濃度達每公升0.86
    毫克。
二、案經林玉成之配偶甲○○訴由暨臺灣臺中地方法院檢察署檢
    察官相驗後偵查起訴。
    理    由
一、本案證據能力之說明
    按「被告以外之人於審判外之陳述，雖不符前4條（指刑事
    訴訟法第159條之1至第159條之4）之規定，而經當事人於審
    判程序同意作為證據，法院審酌該言詞陳述或書面陳述作成
    之情況，認為適當者，亦得為證據」，又「當事人、代理人
    或辯護人於法院調查證據時，知有第159條第1項不得為證據
    之情形，而未於言詞辯論終結前聲明異議，視為有前項之同
    意」，刑事訴訟法第159條之5第1項、第2項亦有明文。本件
    被告就檢察官提出之證據之證據能力，均未於言詞辯論終結
    前聲明異議，自視為同意，合先敘明。
二、訊據被告對上揭時地酒醉駕車及其過失駕駛上開小客車致人
    於死之犯行於本院均坦承不諱，惟於偵訊辯稱：當時死者在
    我車前方，逆向行駛至撞擊點，欲右轉環中路云云，並於本
    院就雙方碰撞位置辯稱：我的車子是在左前端的保險桿與林
    玉成的左後輪發生碰撞云云，惟查，被告上揭酒醉駕車及過
    失致人於死犯行，業據被告於本院對其酒醉駕車及有疏未注
    意車前狀況之過失部分坦承不諱，核與告訴人告訴人即死者
    之配偶甲○○於警詢、偵訊及本院指訴情節相符，並有交通
    事故調查表、現場圖、酒精測定表及刑法第185條之3案件測
    試觀察紀錄表及現場相片附卷可稽。而被害人林玉成確因本
    件車禍受頭胸部外傷併顱內出血、胸腹部創傷之傷害，經送
    醫急救無效而死亡，亦有行政院衛生署豐原醫院出具之診斷
    證明書可佐，並經檢察官督同法醫相驗屬實，製有相驗筆錄
    、相驗屍體證明書、檢驗報告書及相驗相片在卷可憑。按駕
    駛人應注意車前狀況，隨時採取必要安全措施；又按飲用酒
    類或其他類似物後其吐氣所含酒精濃度超過每公升0.25毫克
    或血液中酒精濃度超過0.05%以上者，不得駕車，道路交通
    安全規則第94條第3項、第114條第2款分別定有明文，被告
    係駕駛小客車之人，對於上開交通安全規則自知之甚稔，為
    其應注意之事項，而依當時天候晴、夜間有照明、路面乾燥
    、無障礙物、視距良好，並非不能注意，被告竟能注意而疏
    未注意車前狀況，未採取必要之安全措施，復於飲酒後其吐
    氣所含酒精濃度超過每公升0.86毫克時猶駕駛車輛，自有違
    上開規則之注意義務，其因此肇致前開行車事故，應負過失
    責任，本件經送臺灣省臺中縣區車輛行車事故鑑定委員會鑑
    定，亦為相同認定，有該委員會96年9月16日中縣鑑字第096
    5502647號函送之960368案鑑定書在卷可佐；而被害人林玉
    成既因本件車禍受傷而不治死亡，已如前述，則被告之過失
    行為與被害人林玉成死亡結果間，顯有相當因果關係，是被
    告過失致人於死犯行堪予認定。被告就肇事當時之情形，於
    偵訊辯稱：當時死者在我車前方，逆向行駛至撞擊點，欲右
    轉環中路云云，並於本院就雙方碰撞位置辯稱：我的車子是
    在左前端的保險桿與林玉成的左後輪發生碰撞云云，惟查，
    被告於警詢即供稱：（警詢: 車輛第一次撞擊位置？車損為
    何？）我自小客車右前保險桿附近‥‥等語（相卷第7頁）
    ，再依現場相片觀之，被告所駕小客車之左前端保險桿並無
    撞擊痕，反係右前端保險桿有明顯撞擊擦痕，再被害人之雜
    物袋係夾於被告所駕小客車之靠右側之車下，有現場相片可
    佐（相卷第271頁），是被告顯係右前端保險桿與被害人之
    三輪車後輪發生撞擊，其於本院所述已非可採；再被害人所
    騎乘之三輪車受撞損情形觀之，顯係右後側受創較為嚴重，
    左後輪於本件撞擊發生後，雖變形仍立於地面，亦有現場相
    片（相卷第27、31頁），是左後輪應係因右後輪受撞擊而推
    擠變形，本件應係被告所駕小客車之右前端保險桿撞擊被害
    人之三輪車右後輪，自三輪車之右後輪衝撞造成右後輪及左
    後輪處損壞，是被害人林玉成當時三輪車之行向，應係由西
    向東穿越中山路之行人穿越道後，且欲左彎往北向，亦堪認
    定，被告辯稱：係與林玉成左後輪發生碰撞云云，顯非可採
    ，被告再辯稱：死者當時係逆向，右轉環中路云云，然倘被
    害人當時係逆向行駛於中山路，而與被告小客車發生碰撞，
    則應係被害人逆向三輪車之車頭與被告所駕小客車車頭發生
    碰撞，被害人既係三輪車之右後端與被告所駕小客車之右側
    車頭發生碰撞，顯見被害人當時應非逆向中山路，且其騎乘
    方向亦非由東向西方向，被告此部分所辯，自非可採；又被
    害人林玉成是否具有過失，均無礙於被告過失責任之成立，
    併此敘明。本件事證明確，被告上揭犯行均堪認定。
三、核被告乙○○酒後駕車之所為，係犯刑法第185條之3之服用
    酒類不能安全駕駛動力交通工具而駕駛罪；被告過失致人於
    死之所為，係犯刑法第276條第1項之過失致人於死罪。再被
    告係汽車駕駛人，其酒醉駕車，因而致人死傷，依法應負刑
    事責任，爰依道路交通管理處罰條例第86條第1項之規定就
    其過失致人於死部分加重其刑。又查被告肇事後，在具有偵
    查犯罪權限之公務員發覺上開過失傷害犯行前，即於到場處
    理之臺中縣豐原分局潭子分駐所員警廖燕宗詢問時，陳述肇
    事經過等情，業據被告於本院陳明在卷，並有豐原分局處理
    相驗案件初步調查報告暨報驗書所載之「發現、破案經過」
    欄之記載，亦載明警員到場時，自小客車駕駛乙○○在場，
    而對乙○○進行酒精濃度測試之經過情形可佐，足認本件車
    禍發生後，被告有留在現場，俟警抵達時，向警陳述肇事經
    過，被告核與自首規定相符，依刑法第62條前段之規定減輕
    其刑。被告就過失致人於死犯行，同時具有加重減輕事由，
    爰依法先加後減。再被告所犯上開2罪間，犯意各別，行為
    互殊，應予分論併罰。爰審酌其酒醉駕車之飲酒後呼氣之酒
    精濃度值甚高，於同日凌晨5時14分檢測時已達每公升0.86
    毫克，顯見其於事故發生時之同日凌晨4時45分許之呼氣之
    酒精濃度值更高於此，足認危險性甚大，又其對本件過失致
    人於死部分應負之過失程度，再被告已與告訴人達成民事和
    解，暨其犯後態度等一切情狀，各量處如主文所示之刑，並
    定其應執行之刑。末查，被告前未曾受有期徒刑以上刑之宣
    告，有臺灣臺中地方法院檢察署刑案資料查註紀錄表及臺灣
    高等法院被告全國前案紀錄表在卷可按，被告坦承犯行，深
    具悔意，其經此教訓，當知警惕而無再犯之虞，復業已與告
    訴人達成和解，有和解書在卷可佐，本院綜核各情，所宣告
    之刑，認以暫不執行為適當，併予宣告如主文之緩刑，以啟
    自新。
據上論斷，應依刑事訴訟法第299條第1項前段，道路交通管理處
罰條例第86條第1項，刑法第185條之3、第276條第1項、第62條
前段、第51條第5款、第74條第1項第1款，刑法施行法第1條之1
，判決如主文。
中    華    民    國    97    年    2     月    4     日
                   刑事第十庭   法  官  黃家慧
上正本證明與原本無異。
如不服本判決，應於收受送達後10日內向本院提出上訴書狀（應
敘述具體理由並附繕本）。
上訴書狀如未敘述理由，應於上訴期間屆滿後20日內補提理由書
於本院。
                                書記官  陳靖騰
中    華    民    國    97    年    2     月    4     日


司法院資訊處製作；財團法人民間司法改革基金會備份。
